最高法院民事判決　　　　　　　　　　　　　　　八十六年度台上字第三一九六號
　　上 訴 人　甲○○
　　被上訴人　乙○○
右當事人間請求損害賠償事件，上訴人對於中華民國八十六年三月二十五日台灣高等
法院再審判決（八十五年度再字第七六號），提起上訴，本院判決如左：
    主  文
上訴駁回。
第三審訴訟費用由上訴人負擔。
    理  由
本件上訴人以：伊所提出之再證四即台北銀行入戶電匯回條、再證五即吳廷南信函、
再證六即台灣台北地方法院八十二年度自字第九九六號刑事判決、再證七即台北銀行
入戶電匯回條六份、再證八即吳廷南支票九份及退票理由單六份、再證九即原法院八
十四年度重訴字第三○號和解筆錄、再證十即被上訴人之八十四年七月二十日之答辯
狀影本、再證十一即原法院八十三年度訴字第二一○號損害賠償事件八十三年九月十
四日準備程序筆錄影本，於前訴訟程序中，均未曾提出，亦未曾主張，顯係發見未經
斟酌之證物或得使用該證物，如經斟酌可受較有利益之裁判，亦即訴外人吳廷南並未
代被上訴人向伊清償新台幣（下同）五百萬元之債務，而係清償吳廷南自己之債務等
情，爰依民事訴訟法第四百九十六條第一項第十三款規定就最高法院八十五年度台上
字第二五四三號判決及原法院八十三年度訴字第二一○號判決向原法院提起再審之訴
，求為將最高法院八十五年度台上字第二五四三號判決及原法院八十三年度訴字第二
一○號判決廢棄，命被上訴人給付伊五百萬元及加付法定遲延利息之判決。
被上訴人則以：上訴人所提出之再證四、再證五、再證六、再證七、再證八、再證九
，均不合於民事訴訟法第四百九十六條第一項第十三款之規定，前訴訟程序認定系爭
五百萬元已經清償，並無任何違誤等語，資為抗辯。
原審審理結果以：經查：(一)按民事訴訟法第四百九十六條第一項第十三款所謂當事人
發見未經斟酌之證物，係指在前訴訟程序事實審之言詞辯論終結前，不知有該證物之
存在，而未提出，其後始知者而言，若該證物在前訴訟程序中業已提出者，自無許當
事人據以提起再審之訴之餘地。又當事人對於確定判決得以就足影響判決之重要證物
漏未斟酌為由，提起再審之訴者，依民事訴訟法第四百九十七條之規定，以依同法第
四百六十六條不得上訴於第三審法院之事件為限。(二)（原法院）八十三年度訴字第二
一○號損害賠償事件，係於八十四年五月十日辯論終結，八十四年五月十五日判決，
上訴人對之提起上訴，最高法院八十五年十一月八日判決駁回上訴而確定在案，有該
民事卷可按。(三)再證四即上訴人於八十二年六月十二日電匯五百九十萬元予訴外人吳
廷南之台北銀行入戶電匯回條影本，該紙回條影本業經上訴人於前訴訟程序（原法院
）審理時即以八十三年九月十二日民事補呈狀所附之證二將之提出（見原法院八十三
年度訴字第二一○號民事卷證物袋內）。(四)再證五即訴外人吳廷南於八十二年八月十
三日致上訴人之信函影本，則該信函於上訴人收受時，即知有該再證五之存在。(五)再
證六即台灣台北地方法院八十二年度自字第九九六號刑事判決，該詐欺案件係於八十
二年十一月二十三日判決，上訴人係該詐欺案件之自訴人，足見再審原告於收受再證
六之前開刑事判決時，即知有該刑事判決之存在。(六)再證七即八十二年間之台北銀行
入戶電匯回條影本十紙，其匯款人係上訴人，及再證八即八十二年間之支票影本九紙
、退票理由單影本六紙，其持票人亦係上訴人，則上訴人於八十二年間即知該再證七
、再證八之存在。(七)再證十一即（原法院）八十三年度訴字第二一○號損害賠償事件
八十三年九月十四日準備程序筆錄影本，上訴人於該準備程序時亦到場，則上訴人於
當時即知該再證十一之存在。(八)再證九即（原法院）八十四年度重訴字第三○號和解
筆錄影本，該和解筆錄係於八十四年五月十一日所成立之和解，在前訴訟程序事實審
之言詞辯論終結之後存在；再證十即被上訴人之八十四年七月二十日之答辯狀影本，
亦在前訴訟程序事實審之言詞辯論終結之後存在。(九)綜上所述，上訴人所提出之前開
再審證物，揆諸前開說明，尚難謂係發見未經斟酌之證物或得使用該證物，再審原告
竟據此提起再審之訴，其再審之訴為無理由等語，爰將上訴人再審之訴駁回，經核於
法洵無違誤。上訴論旨，猶就原審取捨證據、認定事實之職權行使，予以指摘，聲明
廢棄原判決，不能認為有理由。
據上論結，本件上訴為無理由，依民事訴訟法第四百八十一條、第四百四十九條第一
項、第七十八條，判決如主文。
中      華      民      國    八十六    年      十      月      十七    日
                              最高法院民事第一庭
                                  審判長法官  李  錦  豐
                                        法官  楊  鼎  章
                                        法官  李  慧  兒
                                        法官  曾  煌  圳
                                        法官  陳  國  禎
      右正本證明與原本無異
                                              書  記  官
中      華      民      國    八十六    年      十一    月      十四    日
